臺灣高等法院民事裁定
110年度抗字第140號
抗  告  人  國立玉里高級中學

法定代理人  鄭志明
上列抗告人與相對人興家營造有限公司間因撤銷仲裁判斷事件，
抗告人對於中華民國109年12月31日臺灣臺北地方法院109年度仲
訴字第10號所為裁定提起抗告，本院裁定如下：
    主  文
原裁定廢棄。
    理  由
一、按當事人得以合意定第一審管轄法院；訴訟之全部或一部，
    法院認為無管轄權者，依原告聲請或依職權以裁定移送其管
    轄法院，民事訴訟法第24條第1項、第28條第1項固有明文。
    惟訴訟事件是否適用合意管轄，應以訴訟標的內容、訴訟經
    濟，及當事人欲發生之法律效果等綜合判斷，非謂當事人一
    旦為合意管轄之約定，即排斥其他法定管轄之效力。
二、經查：
  ㈠本件抗告人以相對人於民國100年12月15日與其訂立「國立玉
    里高級中學學生宿舍整建工程工程契約書」(下稱系爭契約)
    ，約定承攬其「100013學生宿舍整建工程」(下稱系爭工程)
    ；嗣因工程施作發生爭議，兩造乃於105年1月11日簽訂仲裁
    協議書，同意提付臺灣仲裁協會處理，並經該會於109年9月
    10日以105年度臺仲聲字第6號為仲裁判斷(下稱系爭仲裁判
    斷)；惟因系爭仲裁判斷有違反仲裁法第31條、第38條第2項
    之情事，應予撤銷，抗告人乃依仲裁法第41條第1、2項規定
    ，向原法院提起撤銷系爭仲裁判斷之訴等情，有卷附系爭仲
    裁判斷書、系爭契約與變更契約書、仲裁協議書、仲裁聲請
    書、仲裁詢問會之會議記錄可稽(見原審卷第35-209頁)。
　㈡按撤銷仲裁判斷之訴，得由仲裁地之地方法院管轄，仲裁法
    第41條第1項定有明文。查系爭契約第24條爭議處理第4項雖
    約定：「本契約以中華民國法律為準據法，並以機關所在地
    之地方法院為第一審管轄法院」(見原審卷第132頁)。惟兩
    造就系爭工程所生爭議，已在設於臺北市○○區○○路0段000○0
    00號4樓之臺灣仲裁協會作成系爭仲裁判斷(見原裁定卷第18
    9頁)，依仲裁法第41條第1項規定，仲裁地所在之原法院，
    即有管轄權。且抗告人提起本件撤銷系爭仲裁判斷之訴之訴
    訟標的，係就系爭仲裁判斷有無仲裁法所定之撤銷事由為論
    斷，並非就系爭契約與工程爭議重行審理，核與系爭契約合
    意管轄之約定無涉。另參酌仲裁法第41條第1項之立法理由
    包括「方便法院對於提起撤銷仲裁判斷之訴證據之蒐集，特
    增訂第1項，以杜爭議，儘速解決紛爭」(見本院卷第115頁)
    ，則仲裁地之原法院本有蒐集證據調查系爭仲裁判斷有無法
    定撤銷事由之便利性。此外，相對人亦表明願與抗告人合意
    由原法院管轄之意(見本院卷第121頁)，揆諸前揭說明，原
    法院就本件訴訟應有管轄權。
　㈢從而，原法院逕以無管轄權為由，將本件訴訟裁定移送臺灣
    花蓮地方法院，於法自有未合。抗告意旨指摘原裁定不當，
    求予廢棄，為有理由。爰將原裁定廢棄，由原法院為適法之
    審理。
三、據上論結，本件抗告為有理由。爰裁定如主文。
中　　華　　民　　國　　110 　年　　2 　　月　　26　　日
  　　　　　　　　民事第九庭  
  　                    審判長法  官  楊絮雲   
                              法  官  張宇葭
                              法  官  郭顏毓
正本係照原本作成。
不得聲明不服。
中　　華　　民　　國　　110 　年　　2 　　月　　26　　日
    　　　　　　　　　　　　　書記官  馬佳瑩